【裁判字號】    98,交易,387
【裁判日期】    990714
【裁判案由】    過失致死
【裁判全文】
臺灣臺中地方法院刑事判決             98年度交易字第387號
公  訴  人  臺灣臺中地方法院檢察署檢察官
被      告  甲○○
上列被告因過失致死案件，經檢察官提起公訴（97年度偵字第
28763號），本院判決如下：
    主  文
本件公訴不受理。
    理  由
一、公訴意旨略以：甲○○於民國97年8月3日夜間7時許，騎乘
    車牌號碼610－BXJ號機車，沿臺中縣太平市○○○路往大里
    方向在快車道上前進。於同日夜間7時50分許，行經臺中縣
    太平市○○○路○段1580號路燈前時，甲○○本應注意駕駛
    人駕駛汽車，應注意車前狀況及兩車併行之間隔，並隨時採
    取必要之安全措施，而當時情形天候明、夜間有照，且路面
    無缺陷、無障礙物及視距良好，依其智識及能力，無不能注
    意之情事，竟疏未注意及此，而未注意車前狀況及兩車間隔
    ，適有魏全騎乘車牌號碼MYX－609號機車，沿旱溪西與甲○
    ○同向，由慢車道向左變換至快車道，甲○○因閃避不及，
    其所騎乘之上開機車車頭，不慎撞及魏全騎乘之上開機車左
    側車身，致使魏全人車倒地，因而受有頭部外傷併顱內出血
    、顱骨骨折、創傷性頸椎第3、4、5、6節壓迫狹窄、神經系
    統損傷、呼吸衰竭之傷害，經送醫急救後，仍於98年1月14
    日上午1時42分許，因頭頸部外傷併腦脊損傷而不治死亡，
    因認被告甲○○涉犯刑法第276條第1項過失致死罪嫌。
二、按犯罪事實應依證據認定之，無證據不得認定犯罪事實；又
    檢察官就被告犯罪事實，應負舉證責任，並指出證明之方法
    （刑事訴訟法第154條第1項、第161條第1項參照）。復按認
    定犯罪事實所憑之證據，雖不以直接證據為限，間接證據亦
    包括在內；然而無論直接或間接證據，其為訴訟上之證明，
    須於通常一般之人均不致有所懷疑，而得確信其為真實之程
    度者，始得據為有罪之認定；檢察官對於起訴之犯罪事實，
    應負提出證據及說服之實質舉證責任；倘檢察官所提出之證
    據，不足為被告有罪之積極證明，或其指出證明之方法，無
    從說服法院以形成被告有罪之心證，基於無罪推定之原則，
    自應為被告無罪判決之諭知（最高法院76年臺上字第4986
    號判例、92年臺上字第128號判例意旨參照）。又按所謂相
    當因果關係，係指依經驗法則，綜合行為當時所存在之一切
    事實，為客觀之事後審查，認為在一般情形下，有此環境、
    有此行為之同一條件，均可發生同一之結果者，則該條件即
    為發生結果之相當條件，行為與結果即有相當之因果關係。
    反之，若在一般情形下，有此同一條件存在，而依客觀之審
    查，認為不必皆發生此結果者，則該條件與結果不相當，不
    過為偶然之事實而已，其行為與結果間即無相當因果關係（
    最高法院著有76年台上字第192號判例意旨參照）。
三、本件檢察官起訴被告所涉上揭過失致死罪嫌，無非以被告於
    偵查中之供述為其論據，並佐以道路交通事故調查報告表（
    一）（二）、現場照片、中國醫藥大學附設醫院診斷證明單
    、臺安醫院雙十分院死亡證明書，臺灣臺中地方法院檢察署
    勘（相）驗筆錄、相驗屍體證明書、驗斷書、相驗照片為證
    。
四、訊據被告固坦承於前揭時、地，駕駛機車，並與被害人騎駕
    之機車擦撞之事實不諱，惟辯稱：伊認為被害人本身也有過
    失，車禍當時對方沒有戴安全帽，伊也有受傷，當時有目擊
    者叫救護車，目擊者有聞到被害人當時有酒味，另外被害人
    在11月份時在醫院病床上有摔下來，因為伊的主治醫生跟被
    害人的主治醫生是同一位，伊是回診時聽到醫生說被害人有
    再從床上摔下來之後腦部緊急開刀，腦部二度重創導致加速
    死亡的結果，如果沒有後來發生的這件事，他的情況可能會
    好轉，不會發生死亡，先前醫生告訴伊被害人已經從加護病
    房轉到復建病房，至於是否一直昏迷當中，伊就不清楚等語
    被告雖於本院準備程序為認罪之意思表示，惟其後所為之答
    辯，並不符合認罪，是本件本院認被告並未為就過失致死部
    分為認罪，先此敘明，並查：
（一）被告於97年8月3日夜間7時許，騎乘車牌號碼610－BXJ 號
      機車，沿臺中縣太平市○○○路往大里方向在快車道上前
      進。於同日夜間7時50分許，行經臺中縣太平市○○○路3
      段1580號路燈前時，被告本應注意駕駛人駕駛汽車，應注
      意車前狀況，並隨時採取必要之安全措施，而當時情形天
      候明、夜間有照，且路面無缺陷、無障礙物及視距良好，
      依其智識及能力，無不能注意之情事，竟疏未注意及此，
      而未注意車前狀況，適有魏全騎乘車牌號碼MYX－609號機
      車，沿旱溪西與被告同向，由慢車道向左變換至快車道，
      被告因閃避不及，其所騎乘之上開機車車頭，不慎撞及魏
      全騎乘之上開機車左側車身，致使魏全人車倒地，因而受
      有頭部外傷併顱內出血、顱骨骨折、創傷性頸椎第3、4、
      5 、6節壓迫狹窄、神經系統損傷、呼吸衰竭之傷害，除
      經被告於偵查、本院準備程序時均供認有過失在卷（見臺
      灣臺中地方法院檢察署97年度偵字第28763號偵查卷宗第
      36 頁、本院卷第14頁）外，且有道路交通事故現場圖、
      道路交通事故調查報告表(一)、(二)各1份、現場照片、
      被害人魏全之中國醫藥大學附設醫院病歷資料、診斷證明
      書附卷可稽，而堪認被害人魏全確因被告上開之過失行為
      ，而受上開重傷害之事實。
（二）被害人97年8月3日於本件車禍發生後，經送中國醫藥大學
      附設醫院急診治療後，於97年12月22日轉往台中市私立德
      康養護中心照護，並於97年12月23日於臺安醫院雙十分院
      住院，迄98年1月14日上1時42分死亡等情，有中國醫學大
      學附設醫院參考病歷、臺中市私立德康養護中心護理紀錄
      摘要、臺安醫院雙十分院病歷附卷可稽，並經臺灣臺中地
      方法院檢察署檢察官督同法醫師相驗、解剖屬實，並製有
      相驗筆錄、相驗屍體驗斷書、相驗屍體證明書、解剖報告
      書存卷可查，茲有疑義者，為被害人魏全發生死亡結果，
      與被告前述過失行為間，是否有相關因果關係存在。
（三）經本院函送法務部法醫研究所鑑定本件車禍是否與被害人
      魏全之死亡有因果關係，經該所鑑定人曾柏元鑑定結果認
      ：死者魏全於97年8月3日發生車禍，機車左側車身有車損
      ，左額部有腦內出血，葛氏昏迷指數為E1M1V1，住院住療
      到轉入復健康病房，在97年10月27日17時05分，葛氏昏迷
      指數改善為E4M6V1，除尚有認知、語言及運動能力受損外
      ，如無其他事件發生，研判應不至於造成死亡之結果；死
      者於97年10月27日20時30分跌落床下，造成癲癇大發作、
      右側急性硬膜下出血，葛氏昏迷指數惡化為E1M2-3V1。此
      次腦部出血部位明顯與車禍受傷顱內出血部位不同側。直
      到98年1月14日死亡，死者意識狀況不清，且有長期臥床
      的併發症，感染、發燒等症狀，病程並無明顯中斷，研判
      死亡原因與車禍後就醫中因外力介入（自病床上摔落下來
      ）較有明顯因果關係，此有法務部法醫研究所99年5月19
      日法醫理字第0990001659號函附之法務部法醫研究所法醫
      文書審查鑑定書及結文附卷可憑，足認被告與被害人魏全
      發生車禍後，雖導致被害人魏全受重傷之結果，然並不足
      以進一步引發其發生死亡之結果，而導致被害人魏全死亡
      之結果，應係被害人魏全就醫當中自病床上摔落下來而致
      ，是被害人魏全之死亡結果，與被告之過失行為無相當因
      果關係，堪可認定，自不得將被害人魏全死亡之結果，歸
      責於被告。是核被告所為，應係犯刑法第284條第1項後段
      之過失致人重傷罪，而依刑法第287條前段之規定，須告
      訴乃論，次按告訴乃論之罪，其告訴經撤回者，應諭知不
      受理判決（刑事訴訟法第303條第3款參照），而本件茲據
      告訴人丙○○、乙○○於本院審理時當庭撤回告訴，此有
      審理筆錄及撤回告訴聲請書附卷可憑，則揆諸前開說明，
      本件自應為不受理之判決。
據上論斷，應依刑事訴訟法第303條第3款，判決如主文。
中    華    民    國    99    年    7    月    14    日
                  刑事第六庭   法  官   黃益茂
以上正本證明與原本無異。
如不服本判決應於收受送達後10日內向本院提出上訴書狀，並應
敘述具體理由；其未敘述上訴理由者，應於上訴期間屆滿後20日
內向本院補提理由書（均須按他造當事人之人數附繕本）「切勿
逕送上級法院」。
                               書記官   蔡秋明
中    華    民    國    99    年    7    月    14    日
上正本證明與原本無異。
如不服本判決，應於收受送達後10日內向本院提出上訴書狀（應
敘述具體理由並附繕本）。
上訴書狀如未敘述理由，應於上訴期間屆滿後20日內補提理由書
於本院。

司法院資訊處製作；財團法人民間司法改革基金會備份。
